臺灣高等法院民事判決　　　　　　　　 93年度重上字第569號
上　訴　人　乙○○
　　　　　　甲○○
共　　　同
訴訟代理人　黃景安律師
被　上訴人　申龍科技股份有限公司
法定代理人　林秤源
訴訟代理人　江淑卿律師
上列當事人間請求損害賠償事件，上訴人對於中華民國93年7月
12日臺灣臺北地方法院93年度重訴字第407號第一審判決提起上
訴，本院於94年4月27日言詞辯論終結，判決如下：
    主      文
上訴駁回。
第二審訴訟費用由上訴人負擔。
    事      實
甲、上訴人方面：
一、聲明：(一)原判決廢棄。(二)被上訴人應給付上訴人乙○○新台
    幣（下同）2,369,250元，給付上訴人甲○○4,318,210元及
    自起訴狀繕本送達翌日起至清償日止按年息百分之 5計算之
    利息。(三)被上訴人應向申龍科技股份有限公司全體股東發出
    如第一審起訴狀附件所示之道歉函。
二、陳述：除與原判決記載相同者外，補稱略以：
  (一)91年 8月間，訴外人欣益電子有限公司（下稱欣益公司）以
    被上訴人公司雖經營不善，但其品牌 API之產品，在市場上
    尚有名氣，因此欣益公司有意參與被上訴人公司之經營，而
    與上訴人商洽購入上訴人及家屬所持之股份，雙方談妥每股
    價款2元2角，欣益公司即以其股東陳明珠之名義，於 91年8
    月16日將訂金85萬元匯入上訴人家族公司暐迅科技股份有限
    公司（上訴人乙○○為總經理，配偶陳碧美為董事長）在華
    南銀行淡水分行0000-0000-0000帳號，乙○○即先將所持股
    份758,750股中之股票758張交付欣益公司作為履約保證，雙
    方約定於92年元月股東大會前完成交易，詎上訴人等之股份
    ，於91年11月27日遭被上訴人假扣押，而與欣益公司間之交
    易發生理賠事宜迄未談妥。此有當時出面商洽之欣益公司股
    東陳南晉可證。
  (二)上訴人非修習法律之人士，不知應提出股份已成交之證據。
    上訴人於原審有說股票要賣給欣益公司，但法官隨即辯論終
    結，足證原審未依民事訴訟法第199條第2項規定曉諭上訴人
    應就股份之損失提出完全之證據證明如何受損之事實，顯有
    民事訴訟法第447條第1項第1款之情事。
  (三)上訴人因被上訴人查封居所房屋致被鄰居指指點點，礙於顏
    面遷居他處，造成上下班及小孩上下學之不便，依常理已可
    認係侵害上訴人人格法益，致精神名譽受巨大損害。
  (四)被上訴人告訴上訴人背信等案件，於93年11月23日業經台灣
    士林地方法院檢察署以 92年度偵續字第271號為不起訴處分
    。
三、證據：除援用第一審所提證據外，補提證明書影本1份為證
    ，並聲請傳訊證人陳南晉，及命被上訴人提出富邦證券股份
    有限公司所移交之資料。
乙、被上訴人方面：
一、聲明：駁回上訴。
二、陳述：除與原判決記載相同者外，補稱略以：
  (一)上訴人於上訴後追加第 3項上訴聲明，其追加有礙被上訴人
    之攻防，被上訴人不同意其追加。
  (二)上訴人於原審均未曾提起股票已與欣益公司達成買賣之事實
    。93年4月22日法官曉諭在 92年是否有準備要買賣，上訴人
    並未提出。 93年5月27日被上訴人主張上訴人應舉證股票有
    買賣才有調閱股票交易情形之必要，上訴人仍未提出，法官
    則依職權函富邦證券公司。上訴人於本院方請求傳訊證人陳
    南晉以證明股票交易事宜，並不符合民事訴訟法第447條第1
    項但書各款之規定。且上訴人稱欣益公司向上訴人購入被上
    訴人公司股票，而欣益公司卻以股東陳明珠之名義將訂金匯
    入暐迅科技公司，其匯款人並非欣益公司，受款人亦非被上
    訴人，與上訴人所欲證明係上訴人之損害無涉，顯無調查必
    要。
三、證據：援用第一審所提證據為證。
    理      由
壹、程序方面
    上訴人於原審原請求被上訴人：(1)應給付上訴人乙○○新台
    幣（下同）3,009,470元；(2)給付上訴人甲○○4,318,210元
    ，及各自訴狀繕本送達翌日起至清償日止，按年息百分之5
    計算之利息；(3)應於台灣士林地方法院檢察署92年度偵續字
    第 271號背信案件對上訴人為不起訴處分時，向公司全體股
    東發出如附件所示之道歉啟事。經原審駁回請求，上訴人之
    上訴聲明為：(1)給付被上訴人乙○○ 2,369,250元及其利息
    ；(2)給付上訴人甲○○ 4,318,210元及其利息。其後於93年
    12月10日再擴張聲明不服上訴範圍即擴張如上訴聲明第 3項
    所示，被上訴人雖不同意其為第 3項聲明之擴張。經核：上
    訴人乙○○金錢賠償請求，部分未據上訴。又因(3)部分與前
    開(1)(2)之上訴，依上訴不可分原則，均生移審效，上訴人於
    上訴後得為擴張不服上訴範圍，均核無不合，先此說明。
貳、實體方面
一、上訴人起訴主張：被上訴人前聲請原法院91年度執全字第34
    58號假扣押事件，扣押上訴人乙○○、甲○○持有被上訴人
    公司股份，致上訴人之股票變成無價值，各損失 1,669,250
    元、 3,818,210元，被上訴人又聲請查封上訴人乙○○所有
    坐落台北縣水碓子段93之12號土地上之台北縣淡水鎮○○路
    141巷60弄19號3樓建物，致無法出售須賠償第三人40萬元，
    另須租用房屋而受損24萬元，精神上損害70萬元，上訴人甲
    ○○亦受有精神上損害50萬，爰依侵權行為及民事訴訟法第
    531條第1項規定，求為命被上訴人應賠償上訴人乙○○、甲
    ○○各3,009,470元、4,318,210元，及均自訴狀繕本送達翌
    日起至清償日止，按年息百分之 5計算之利息，並應於台灣
    士林地方法院檢察署 92年度偵續字第271號背信案件對上訴
    人為不起訴處分時，向公司全體股東發出如起訴狀附件所示
    之道歉啟事（原審駁回全部起訴，上訴人乙○○就請求查封
    房屋所致損害64萬元部分未聲明不服）。被上訴人則以：被
    上訴人聲請假扣押並無不法，上訴人就其損害，並未舉證等
    語，資為抗辯。
二、上訴人主張被上訴人於91年11月27日，向原法院聲請假扣押
    ，經以91年度執全字第3458號假扣押事件，扣押上訴人乙○
    ○、甲○○所持有被上訴人公司股份各758,750股、1,735,5
    50股，又於91年12月17日聲請囑託台灣士林地方法院92年度
    民執全助字第14號假扣押事件執行，查封乙○○所有系爭建
    物，嗣於93年2月4日聲請撤回上開假扣押執行，經濟部則於
    92年12月5日以經商字第09202255050號函請法院裁定被上訴
    人公司解散，就此事實，為兩造所不爭執，並經原法院調閱
    假扣押執行卷，及原法院 92年度司字第847號解散清算事件
    卷核閱無訛，均應認為真正。
三、按假扣押裁定，因債權人聲請撤銷者，債權人應賠償債務人
    因假扣押或供擔保所受之損害，民事訴訟法第531條第1項定
    有明文。但債務人就其因扣押而受有損害之事，應負舉證之
    責。本件兩造所爭議者，上訴人是否因上開執行事件而受有
    損害。經查：
  (一)上訴人以被上訴人91年11月27日聲請法院為假扣押，其後被
    上訴人公司解散，上開被扣押股票成為無價值，如以假扣押
    時股票價值，每股 2.2元計算，上訴人乙○○、甲○○各受
    有1,669,250元、3,818,210元之損失等語，其雖於原審提出
    電子郵件為證，但仍不足以證明其已就系爭股票與第三人成
    立買賣等對價契約存在。
  (二)上訴人於本院提出新事實及新證據，主張其與訴外人欣益公
    司於假扣押實施前即已洽妥，就上訴人及家屬所持之股份，
    以每股2元2角，由欣益公司以其股東陳明珠名義，於91年8
    月16日將訂金85萬元匯入上訴人家族公司暐迅科技股份有限
    公司（上訴人乙○○為總經理，配偶陳碧美為董事長）在華
    南銀行淡水分行0000-0000-0000帳號，上訴人乙○○即先將
    所持股份中之股票 758張交付欣益公司作為履約保證，雙方
    約定於92年元月股東大會前完成交易等語，並請求訊問證人
    欣益公司股東陳南晉。按第二審不得提出新攻擊防禦方法，
    民事訴訟法第447條第1項定有明文。上訴人上開主張其已與
    訴外人欣益公司就系爭股票達成交易之事實，上訴人於原審
    中均未主張，核屬新攻擊方法。上訴人固以原審未依同法第
    199條第2項規定曉諭其提出，但查上訴人於原審均未主張有
    與欣益公司達成交易之事實，自無從令其提出，況原審於93
    年 5月27日即曉諭上訴人對假扣押損害部分有無補充，上訴
    人即答以「沒有」（原審卷58頁）；同日被上訴人之訴訟代
    理人亦辯稱「原告也應舉證股票有買賣才有調閱股票交易情
    形的必要」，上訴人於當時苟真有與欣益公司就系爭股票完
    成交易約定，於當時即應知提出，所謂原審未曾曉諭其提出
    ，應屬無據，其未為提出，原審法院即依職權函富邦證券公
    司，以查詢該股票價值。再者，依同法條第 2項規定，上訴
    人於有例外情形，得為新攻防提出者，亦應釋明其原因，上
    訴人僅以其非習法律之人，不知如何行使權利等語為據，亦
    不足以釋明其原因。又，上訴人主張欣益公司向上訴人購買
    被上訴人公司股票，但何以竟由欣益公司股東陳明珠名義將
    訂金匯入另訴外人暐迅科技公司，其匯款人與受款人均非買
    賣契約當事人，顯與常理有違，綜合上述，本院認即無再就
    上開新攻防再予調查必要。
  (三)綜上，上訴人主張其因系爭假扣押受有損害，尚無可採，上
  　訴人請求被上訴人賠償如上訴聲明第1、2項所示之損害賠償
  ，即無理由，應予駁回。
四、上訴人乙○○另主張因系爭建物被法院貼封條，極為顯目，
    被鄰居指指點點，因而遷家造成上下班及子女上學不便，因
    而全家精神、時間及名譽受損；甲○○則因前項原因被迫遷
    離系爭建物，且無法隨時返回美國居住地及被選任為董事，
    為此請求精神上賠償，但查：
  (一)不法侵害他人之身體、健康、名譽、自由、信用、隱私、貞
    操、或不法侵害其他人格法益而情節重大者，被害人雖非財
    產上之損害，亦得請求賠償，並得請求回復名譽之適當處分
    ，民法第 195條固有明文。但查上開侵權行為之構成，須行
    為人主觀上有故意或過失，客觀上其行為應為不法之行為，
    因此如為合法行為之實施，即不能認係侵害他人權利之行為
    。經核本件被上訴人依法向法院聲請對上訴人之財產為假扣
    押之實施，即係行使其法律上所賦予之訴訟權，難謂其有何
    不法。且查原法院91年度執全字第3458號假扣押執行，亦係
    對上訴人之財產，為禁止移轉或其他處分，並未限制上訴人
    本人之居住及行動之自由，亦難認有何造成上訴人居住或行
    動上限制，不能認其精神上有何損害，是以上訴人乙○○、
    甲○○二人分別請求被上訴人賠償精神上損害，即屬無據。
  (二)上訴人又主張被上訴人虛構事實向台灣士林地方法院檢察署
    告訴上訴人背信，經該署以 92年度偵續字第271號為不起訴
    處分，其提出告訴行為侵害上訴人名譽，上訴人即有向公司
    全體股東發出道歉啟事等語。但查上訴人對被上訴人有何虛
    構事實向地方法院檢察署檢察官提出告訴，並未提出任何證
    據以實其說，且如前述，訴訟權為憲法保障之人民權利，縱
    提出告訴後經不起訴處分，亦不能因此即認告訴權行使係不
    法侵害他人之權利，況被上訴人前開告訴上訴人涉有背信等
    犯行，雖經檢察官為不起訴處分，但其理由並非以被上訴人
    虛構事實設詞誣陷上訴人為據，而係上訴人是否逾越職權屬
    是否應負公司法損害賠償責任，不能論以背信罪為據，依此
    被上訴人以上訴人涉嫌背信而提出告訴，應係訴訟權之行使
    ，非故意或過失不法侵害上訴人之名譽權，上訴人請求被上
    訴人為名譽之回復，亦無理由，應予駁回。
五、綜上所述，上訴人主張，為不足採，被上訴人抗辯尚屬可信
    。是則上訴人執此依侵權行為及民事訴訟法第531條第1項法
    律關係，請求被上訴人應給付上訴人乙○○ 2,369,250元，
    給付上訴人甲○○ 4,318,210元及自起訴狀繕本送達翌日起
    至清償日止按年息百分之 5計算之利息；以及被上訴人應向
    申龍科技股份有限公司全體股東發出如第一審起訴狀附件所
    示之道歉函，自屬無據。原審為上訴人敗訴之判決，及駁回
    其假執行之聲請，並無不合。上訴意旨指摘原判決不當，求
    予廢棄改判，為無理由，應予駁回。
六、據上論結，本件上訴為無理由，爰判決如主文。
中　　華　　民　　國　　94　　年　　5　　月　　 11　　日
　　　　　　　　　民事第二庭審判長法　官   吳謙仁
　　　　　　　　　　　　　　　　  法　官   蘇瑞華
　　　　　　　　　　　　　　　　  法　官   魏大喨
正本係照原本作成。
如不服本判決，應於收受送達後20日內向本院提出上訴書狀，其
未表明上訴理由者，應於提出上訴後20日內向本院補提理由書狀
（均須按他造當事人之人數附繕本）上訴時應提出委任律師或具
有律師資格之人之委任狀；委任有律師資格者，另應附具律師資
格證書及釋明委任人與受任人有民事訴訟法第466條之1第1項但
書或第2項（詳附註）所定關係之釋明文書影本。
中　　華　　民　　國　　94　　年　　5 　　月　　12　　日
　　　　　　　　　　　　　　　　　書記官   李華安
附註：
民事訴訟法第466條之1（第1項、第2項）：
對於第二審判決上訴，上訴人應委任律師為訴訟代理人。但上訴
人或其他法定代理人具有律師資格者，不在此限。
上訴人之配偶、三親等內之血親、二親等內之姻親，或上訴人為
法人、中央或地方機關時，其所屬專任人員具有律師資格並經法
院認為適當者，亦得為第三審訴訟代理人。
